【裁判字號】    92,易,1320
【裁判日期】    920522
【裁判案由】    偽造文書
【裁判全文】
臺灣臺中地方法院刑事判決                        九十二年度易字第一三二號
    公  訴  人  臺灣臺中地方法院檢察署檢察官
    被      告  甲○○
    選任辯護人  李慶松律師
右列被告因偽造文書案件，經檢察官提起公訴（九十年度偵字第二二六五○號、九十
一年度偵字第五六二二號），本院判決如左：
    主  文
甲○○共同連續行使從事業務之人，明知為不實之事項，而登載於其業務上作成之文
書，足以生損害於公眾，處有期徒刑肆月，如易科罰金，以參佰元折算壹日；緩刑貳
年。
    事  實
一、甲○○係址設台中市○○○路○段一二三號十五樓之六之步昇企業有限公司（下
    簡稱步昇公司）之負責人，經營鞋類製品之國際進出口貿易業務，為從事業務之
    人，其於民國八十七年十一月間，委託臺灣之星達豐工業有限公司（下簡稱星達
    豐公司）在中國大陸所設之工廠生產製造十三萬四千九百雙運動鞋，準備銷往歐
    洲德國等地，而因歐洲諸國對中國大陸所製造之鞋類進口，設有配額限制並徵收
    反傾銷稅，甲○○因步昇公司未取得出口配額並為歸避稅負，雖明知星達豐公司
    所陸續交付之九萬七千六百雙運動鞋均在中國大陸製造生產（其餘訂購之運動鞋
    因故未交付），卻仍基於偽造文書之概括犯意，自八十七年十二月間起至八十八
    年一月間止，連續使知情並與之有犯意聯絡之步昇公司成年職員「周小姐」，多
    次填寫內容為：「產品在我國境內進行完全生產，原材料經加工或製造後所產生
    之貨品與原材料歸屬之我國商品標準分類前六位號碼列相異」等不實事項之切結
    書，製作完成後，並附申請書及出口報單，持向位於台北市○○路一五八號四樓
    之台灣省商業會及位於台中市市○路三八號之台中市商業會，申請該些運動鞋係
    在台灣地區生產製造之產地證明書，以為行使，該二商會審查後，即依申請發給
    證明書，甲○○取得臺灣產地證明書後，即陸續將該九萬多雙在大陸地區生產之
    運動鞋裝船運至台灣地區之高雄港，再由高雄港轉運至歐洲各國，足生損害於臺
    灣商譽及歐洲各國之消費大眾。
二、案經星達豐公司訴請臺灣臺中地方法院檢察署檢察官偵查起訴。
    理  由
一、右揭事實業據被告甲○○於檢察官偵訊中及本院審理時坦承不諱，核與告訴人之
    代表人張如虹及證人即台灣省商業會職員胡蓬湘、台中市商業會職員黃翠娥所陳
    述之情節相符，並有台灣省商業會及台中市商業會所核發之產地證明書十四紙附
    卷可稽（參偵卷第一九○～第二一六頁）。本件事證明確，被告犯行應堪認定。
二、按台商於中國大陸設廠所生產製造之產品，其產地仍為大陸地區非臺灣地區，而
    不同產地之商品，雖同一品牌，其價格通常不同，消費者對之亦有不同之評價，
    且常以之為是否購買之依據，是以產地證明不僅關係配額問題，且關係到產地國
    之商譽及消費者之權益；又被告係步昇公司之負責人，經營鞋類製品之國際進出
    口貿易業務，為從事業務之人，其於辦理出口業務時所申請之產地證明書，係其
    經營出口業務所不可或缺之文件，是其於申請產地證明書時所寫立之切結書，乃
    其業務上所應製作之重要文書；今被告於其業務上製作之切結書中為不實之登載
    ，並據以申請臺灣產地證明，出口大陸地區所製造之運動鞋，足使臺灣商譽受有
    減低之損害（因一般人均認為台灣製造之品質優於大陸地區所製造），使歐洲消
    費大眾受有因誤認而購買之損害甚明。故核被告所為，係犯刑法第二百十五條、
    第二百十六條之行使業務上登載不實文書罪。又被告與該「周小姐」有犯意聯
    絡及行為分擔，均為共同正犯，業務上登載不實之低度行為，為後來行使之高
    行為吸收，不另論罪，被告多次犯行，時間緊接、方法相同，觸犯構成要件相
    同之罪名，顯係基於概括犯意為之，應依連續犯規定論以一罪，並加重其刑。爰
    審酌被告犯後坦承所為、深具悔意，及自稱此乃因政治、經濟環境多變台商為求
    生存之商業習慣等一切情狀，量處如主文所示之刑，並諭知易科罰金之折算標準
    ，再刑法第四十一條關於自由刑得易科罰金之規定，於九十年一月十日業經修正
    公布，並於同年月十二日生效施行，依同法第二條第一項前段從新從輕之規定，
    應適用裁判時之法律，併此敘明，另被告未曾受有期徒刑以上刑之宣告，有臺灣
    高等法院被告全國前案紀錄表在卷可按，經此次起訴審判後，當知警愓，信無再
    犯之虞，故認所宣告之刑，均以暫不執行為適當，併予宣告緩刑二年，以啟自新
    。
據上論斷，應依刑事訴訟法第二百九十九條第一項前段，刑法第二十八條、第五十六
條、第二百十五條、第二百十六條、第二條第一項前段、第四十一條第一項前段、第
七十四條第一款，罰金罰鍰提高標準條例第一條前段、第二條，判決如主文。
中      華      民      國    九十二    年      五      月    二十二    日
                                        法  官  李  秋  娟
右正本證明與原本無異。
如不服本判決，應於判決送達後十日內向本院提出上訴狀，上訴於臺灣高等法院臺中
分院( 須附繕本 )。
            書記官
中      華      民      國    九十二    年      五      月    二十二    日
附錄論罪科刑法條
中華民國刑法第二百十五條
 (業務上文書登載不實罪)
從事業務之人，明知為不實之事項，而登載於其業務上作成之文書，足以
生損害於公眾或他人者，處三年以下有期徒刑、拘役或五百元以下罰金。
中華民國刑法第二百十六條
 (行使偽造變造或登載不實之文書罪)
行使第二百十條至第二百十五條之文書者，依偽造、變造文書或登載不實
事項或使登載不實事項之規定處斷。


司法院資訊處製作；財團法人民間司法改革基金會備份。
